【裁判字號】    95,訴易,35
【裁判日期】    950815
【裁判案由】    損害賠償
【裁判全文】
臺灣高等法院臺中分院民事判決  95年度訴易字第35號
原      告  乙○○
被      告  甲○○
上列原告因被告詐欺案件（本院九十五年度上易字第六五二號）
提起侵權行為損害賠償附帶民事訴訟，經本院刑事庭移送前來，
玆於九十五年八月一日言詞辯論終結，判決如下：
    主  文
被告應給付原告新臺幣伍拾伍萬元，及自民國九十五年七月五日
起至清償日止按年息百分之五計算之利息。
訴訟費用由被告負擔。
原告假執行之聲請駁回。
    事  實
甲、原告方面：
一、聲明：求為判決：
  (一)、被告應給付原告新臺幣（下同）五十五萬元，及自起訴狀
      繕本送達之翌日起至清償日止，按年息百分之五計算之利
      息。
  (二)、原告願供擔保，請准宣告假執行。
二、陳述：
（一）被告明知其友人即訴外人陳名彥所持有如附表所示之支票
      ，係支付能力有問題之支票，且陳名彥染有施用毒品之惡
      習，已為其父親乙○○拒絕借貸任何款項予其使用，竟因
      朋友之義氣，而與訴外人陳名彥共同基於意圖為自己不法
      所有之意思，自民國（下同）九十四年六月底起至同年七
      月底止，先後三次（約於各該支票發票日之一個月前某日
      ），持訴外人陳名彥所交付之如附表所示之支票，至原告
      位於彰化縣彰化市○○里○○路一四一巷二十號之住處，
      向原告佯稱：上開支票均係伊經營貨運業，客戶用以支付
      運費之支票，因伊經營貨運公司需現金週轉，欲以此等支
      票借調現金等語，並於上開支票背面背書，以取信於原告
      ，致原告陷於錯誤，誤以為各該支票確係被告經營貨運業
      所收取之客票，且確係被告欲向之借調現金供其公司周轉
      所用，屆期必能兌現，而交付如票面金額所示之現金予被
      告，被告再將所詐得之款項轉交予訴外人陳名彥花用，嗣
      上述支票屆期提示均不獲支付，使原告受有同額之損害。
      。
（二）被告上述行為所犯詐欺罪，業經本院以九十五年上易字第
      六五二號判處罪刑確定，顯係以上述方法不法侵害原告之
      權利，應依民法第一百八十四條規定，對原告負賠償責任
      。
三、證據：引用刑事案件之證據。
乙、被告方面：被告未於言詞辯論期日到場，亦未提出書狀作何
    聲明及陳述。
丙、本院依職權調閱台灣彰化地方法院檢察署九十四年偵字第九
    四一四號、九十四年交查字第四０一號、九十五年度偵緝字
    第四七號、原審九十五年度易字第一八一號、本院九十五年
    上易字第六五二號號甲○○詐欺案件刑事卷宗。
    理  由
壹、程序方面：被告經合法通知未於言詞辯論期日到場，核無民
    事訴訟法第三百八十六條各款所列情形，爰依原告之聲請，
    由其一造辯論而為判決。
貳、實體方面：
一、本件原告主張：被告明知其友人即訴外人陳名彥所持有如附
    表所示之支票，係支付能力有問題之支票，且陳名彥染有施
    用毒品之惡習，已為其父親乙○○拒絕借貸任何款項予其使
    用，竟因朋友之義氣，而與訴外人陳名彥共同基於意圖為自
    己不法所有之意思，自民國（下同）九十四年六月底起至同
    年七月底止，先後三次（約於各該支票發票日之一個月前某
    日），持訴外人陳名彥所交付之如附表所示之支票，至原告
    位於彰化縣彰化市○○里○○路一四一巷二十號之住處，向
    原告佯稱：上開支票均係伊經營貨運業，客戶用以支付運費
    之支票，因伊經營貨運公司需現金週轉，欲以此等支票借調
    現金等語，並於上開支票背面背書，以取信於原告，致原告
    陷於錯誤，誤以為各該支票確係被告經營貨運業所收取之客
    票，且確係被告欲向之借調現金供其公司周轉所用，屆期必
    能兌現，原告因而交付如票面金額所示之現金予被告，嗣上
    述支票屆期提示均不獲支付，使原告受有同額之損害。被告
    上述行為所犯詐欺罪，業經本院以九十五年上易字第六五二
    號判處罪刑確定，顯係以上述方法不法侵害原告之權利，應
    依民法第一百八十四條規定，對原告負賠償責任等情，爰本
    於侵權行為損害賠償之法律關係，求為命被告應給付原告五
    十五萬元，及自起訴  狀繕本送達之翌日起至清償日止，按
    年息百分之五計算之利息，並宣告假執行之判決。
二、被告未於言詞辯論期日到場，亦未提出書狀作何抗辯。
三、原告主張：被告明知其友人即訴外人陳名彥所持有如附表所
    示之支票，係支付能力有問題之支票，且陳名彥染有施用毒
    品習慣，已為其父親乙○○拒絕借貸任何款項予其使用，竟
    因朋友之義氣，而與訴外人陳名彥共同基於意圖為自己不法
    所有之意思，自民國（下同）九十四年六月底起至同年七月
    底止，先後三次（約於各該支票發票日之一個月前某日），
    持訴外人陳名彥所交付之如附表所示之支票，至原告位於彰
    化縣彰化市○○里○○路一四一巷二十號之住處，向原告佯
    稱：上開支票均係伊經營貨運業，客戶用以支付運費之支票
    ，因伊經營貨運公司需現金週轉，欲以此等支票借調現金等
    語，並於上開支票背面背書，以取信於原告，致原告陷於錯
    誤，誤以為各該支票確係被告經營貨運業所收取之客票，且
    確係被告欲向之借調現金供其公司周轉所用，屆期必能兌現
    ，因而交付如票面金額所示之現金予被告，嗣上述支票屆期
    提示均不獲支付等情，已據被告於刑事案件偵訊中及本院刑
    事庭九十五年上易字第六五二號二信詐欺案件準備程序及審
    理中均自承不諱，並經證人證人黃譯照、賴啟榮、吳榮順於
    本院刑事庭審理上述刑事案件時證述屬實，並有如附表所示
    支票之影本及其退票理由單、法務部票據信用資訊連結作業
    查詢明細表附於上述刑事案卷可稽，被告上述行為所犯詐欺
    罪，業經本院以九十五年上易字第六五二號判處罪刑確定，
    此亦經本院依職權調閱台灣彰化地方法院檢察署九十四年偵
    字第九四一四號、九十四年交查字第四０一號、九十五年度
    偵緝字第四七號、原審九十五年度易字第一八一號、本院九
    十五年上易字第六五二號號甲○○詐欺案件刑事卷宗查明屬
    實。是原告上開主張，堪信為真實。
四、民法第一百八十四條第一項規定：「因故意或過失，不法侵
    害他人之權利者，負損害賠償責任．．．．」。第二項規定
    ：「違反保護他人之法律致生損害於他人者，負賠償責任．
    ．．」。刑法係以保護他人利益為目的，屬上述條文所稱「
    保護他人之法律」，被告故意違反上述刑法三百三十九條詐
    欺罪規定之行為，向原告詐取上開款項，使原告受損害，依
    上開規定，應對原告負賠償責任。原告據以請求賠償，自屬
    正當，被告向原告詐取上開款項後，所交付之支票均不獲支
    付，且迄未返還原告之情，已詳如上述，原告顯受有五十五
    萬元之損害，從而原告本於侵權行為之法律關係，請求被告
    給付系爭五十五萬元及自本件訴狀繕本送達被告翌日即九十
    五年七月五日起至清償日止按年息百分之五計算之遲延利息
    ，即無不合。
五、假執行部分：本件命被告給付之金額未逾新台幣一百五十萬
    元，本院判決後，兩造均不得上訴而告確定，無宣告假執行
    必要，原告陳明願供擔保，聲請宣告假執行，即非有據，應
    予駁回。
、結論：本件原告之訴，為有理由，依民事訴訟法第七十八條
    、第四百六十三條、第三百八十五條第一項，判決如主文。
中    華    民    國    95    年    8     月    15    日
                      民事第五庭審判長法  官  吳火川
                                      法  官  朱  樑
                                      法  官  邱森樟
以上正本係照原本作成。
不得上訴。（有附表）
                                      書記官  鄧智惠
中    華    民    國    95    年    8     月    16    日
                                                      Ｈ
附表：
┌──┬────┬──────┬───┬────┬───┬─────┐
│編號│發 票 人│付   款   人│帳  號│支票號碼│發票日│面額（元）│
├──┼────┼──────┼───┼────┼───┼─────┤
│1   │再榮興業│臺灣中小企業│04395-│AS035426│940731│   150,000│
│    │有限公司│銀行中山分行│2     │5       │      │          │
├──┼────┼──────┼───┼────┼───┼─────┤
│2   │戰將有限│玉山商業銀行│435000│AG452479│940826│   250,000│
│    │公司    │海山分行    │405   │4       │      │          │
├──┼────┼──────┼───┼────┼───┼─────┤
│3   │再榮興業│臺灣中小企業│04395-│AS035458│940831│   150,000│
│    │有限公司│銀行中山分行│2     │5       │      │          │
└──┴────┴──────┴───┴────┴───┴─────┘


司法院資訊處製作；財團法人民間司法改革基金會備份。
